【裁判字號】    95,訴,1130
【裁判日期】    970430
【裁判案由】    給付貨款
【裁判全文】
臺灣士林地方法院民事判決              95年度訴字第1130號
原      告  億欣歐化廚具有限公司
法定代理人  甲○○
訴訟代理人  賴錫卿律師
            曾惟恒
                        4
被      告  乙○○
訴訟代理人  陸正康律師
複代理人    丙○○
上列當事人間給付貨款事件，本院於97年4 月11日言詞辯論終結
，判決如下：
    主  文
原告之訴及假執行之聲請均駁回。
訴訟費用新台幣壹萬零貳佰肆拾元由原告負擔。
    事  實  及  理  由
一、原告起訴主張：被告乙○○於民國90年8 月至12月及91年7
    月至10月止，陸續向原告購買化廚具，其金額總計新台幣（
    下同）4,023,983 元，惟於給付2,946,900 元後即拒不給付
    尾款937,083 元，有應收貨款請款明細表、出貨單、業主現
    場施工圖等可證，原告確實於該期間有交付被告所訂之廚具
    ，並依約前往業主處完成安裝施工。因被告拒不給付尾款1,
    077,083 元，原告於92年間即持續向其催討，其後來承諾每
    月匯款5 萬元之方式給付所積欠之貨款，惟再陸續匯款4 次
    計14萬元後，尚餘937,083 元，被告即中斷匯款，原告在93
    年4 月隨即和被告聯絡為何不再匯款，被告丈夫揚先生在電
    話中稱全部尾款以20萬元解決，原告當不同意，被告丈夫則
    說出要不法院判多少就給多少之耍賴口氣，事後在94年及95
    年間，原告還有派人甚至到被告公司向其催討，惟被告一直
    擺出耍賴語氣，並說並未在出貨單之額戶簽收欄內簽名，故
    這些貨款不能向其催討。惟原告與被告已有生意往來十幾年
    ，被告十幾年來均未在簽收欄上簽過名，前面十餘年均如數
    付款，僅90及91年之尾款不谷給付，此擺明是要賴帳。90年
    8 月至12月及91年7 月至10月止，原告均依約交付所訂之廚
    具並前往業主處完成安裝施工，無奈被告向業主收取全部款
    項後，竟以其未在簽收單上簽過名來推卸該負之責任，然試
    問所有業主施工圖不是被告所承攬的嗎？該眾多地址上之廚
    具及安裝人員難道不是原告的嗎？被告係與業主簽訂承攬契
    約後，被告再向告叫貨，並由原告公司之專業安裝人員前往
    業主之住所進行安裝，被告不可以未在簽收欄上簽名來推卸
    責任。兩造間係買賣與承攬安裝之複合性契約，原告履約後
    也有向被告請款，被告抗辯契約關係不存在及時效消滅，實
    毫無商業道德。為此依買賣及承攬之法律關係提起本訴。並
    提出90年1 、2 月請款明細表、出貨單、業主現場施工圖、
    被告以支票付款之憑證、被告分別於92年月11月5 日、92年
    12月22日、93年1 月20日、93年3 月29日匯款給原告5 萬元
    、2 萬元、5 萬元、2 萬元之存摺影本等為證。並聲明：被
    告應給付原告937,083 元，及自支付命令送達翌日即95年9
    月28日起至清償日止按年息5%計算之利息。原告願供擔保請
    准宣告執行。
二、被告則以：(一)原告起訴主張被告積欠937,083 元，無非以所
    提出之請款明細表、出貨單及施工圖等為依據，惟上開請款
    明細表、出貨單及施工圖，均係原告單方自行製作，均未經
    被告簽名確認，被告就其形式及實質內容：物品、規格、數
    量、金額及總金等均否認其真正。(二)原告主張款項之性質，
    係原告承攬之報酬及其墊款，而原告主張上開欠款係90年8
    月至12月及91年7 月至10月期間所積欠，則欠款施工完成後
    ，即可請求給付，原告遲至95年始起訴請求，依民法第127
    條第7 款之規定，其請求權因2 年間不行使而消滅。退步言
    之，即便如原告所陳被告向原告購買歐化廚具，並由原告依
    約安裝，所積欠金額係90年8 月12日及91年月至10月期間，
    原告所供給付之商品及產品之代價，則上開欠款亦應於施工
    完成後後，即可請求給付，原告遲至95年始起訴請求，依民
    法第127 條第8 款規定，其請求權因2 年間不行使而消滅。
    由原告所提出請款明細表，出貨單及施工圖等，被告固否認
    原告請求及所提證據之真正，仍顯見每一施工個案，均有不
    同之項目、數量、金額等，施工地點不同，亦在不同期間完
    工，每一個案均係獨立案件，請求權自不相同，惟如鈞院審
    認被告尚有應付款項，被告主張原告請求權因2 年間不行使
    而消滅，至於原告主張中斷時效，則原告曾有對每一獨立個
    案行使請求權中斷時效之事實，應請原告負舉證之責任等語
    。並聲明: 請求判決：如主文第1 項所示，及為以供擔保為
    條件之假執行宣告。
三、原告主張被告於90年月至12月及91年7 月至10月止，陸續向
    原告購買化廚具，由原告專業安裝人員前往與被告簽約之業
    主住所安裝完成，其金額總計新台幣4,023,983 元，惟被告
    固承認其曾先後付給原告200 多萬元貨款，惟否認尚欠原告
    尾款937,083 元，否認原告所提請款明細表、出貨單及施工
    圖等證物之形式及實質內容：物品、規格、數量、金額及總
    金之真正，並抗辯原告主張之上開承攬報酬或商人所供應之
    商代價請求權已罹於2 年之時效。是本件所應審究者為：
    (一)被告尚欠原告若干款項？(二)兩造間之法律關係是否為承攬
    契約，抑或為買賣與承攬之複合契約？(三)原告之上開款項請
    求權是否適用民法第127 條第7 、8 款之2 年短期消滅時效
    ？抑或適用一般15年時效？(四)原告之上開款項請求權是否已
    罹於於2 年時效而消滅？原告有無中斷時效？玆分述如下：
（一）原告與被告間之法律關係，應係買賣與承攬之複合契約關
      係。
      經查，本件原告係供應廚具經廚具銷商之商品（廚具）供
      應商，而被告係向業主承攬廚具安裝工程負責供應廚具及
      安裝之業者，被告於承攬業者之安裝工程後，向原告訂購
      廚具並由原告將被告訂購之具送往前往被告指定之業主處
      所並派遣專業廚具安裝人員前往負責安裝廚具，此為兩造
      不爭之事實，是原告與被告間係兼具商品（廚具）買賣之
      供應商與承攬之雙重契約關係，應堪認定。
（二）原告對被告之廚具商品及承攬報酬請求權，應適用民法第
      127 條第7 、8 款之2 年短期時效。
      按民法第127 條第7 、8 款規定：「左（下）列各款請求
      權，因二年間不行使而消滅：七、技師、承攬人之報酬及
      其墊款。八、商人、製造人、手工業人所供給之商品及產
      物之代價。」而查，原告與被告間係兼具商人供給商品與
      安裝廚具之承攬法律關係，已如前述，則原告之上開廚具
      代價及安裝廚具之承攬報酬請求權，自應適用民法第127
      第7 、8 款之2 年短期期間之規定，亦可認定。
（三）原告之上開款項請求權已因罹於2年之短期時效。
      經查，依原告提出之請款明細表、出貨單及施工圖等所示
      原告主張被告欠款之工期間分別為90年8 月至12月及91年
      7 月至10月期間所積欠，則上開欠款應於原告施工完成後
      ，即可向被告請求給付。然則，上開款項請求權之2 年時
      效，至遲應分別於92年8 月底至12月底，及93年7 月底至
      10月底即已完成。乃原告遲至95年8 月18日始行具狀向本
      院聲請對被告核發支付命令（經被告異議後視為起訴）向
      被告為請求，則依民法第127 條第7 款、第8 款之規定，
      原告之請求權業因2 年間不行使而消滅。被告為消滅之抗
      辯，即屬於法有據。
（四）原告並未舉證證明其有於95年8 月18日起訴請求前6 個月
      內有何中斷時效之行為。
   １、原告主張其曾向加請求有時效中斷之效果，惟查原告主
       張中斷之情形無非以：(一)92年間，被告與原告達成協議
       ，約定每月匯款5 萬元，惟被告匯款4 次後，最後一次
       係93年3 月29日即中斷匯款。(二)原告於94年4 月向被告
       詢問為何中斷匯款，被告之夫電話中稱全部尾款要以20
       萬元解決，原告不同意。(三)94年6 月14日被告曾和原告
       約定對帳，並委任陸正康律師處理，可見原告早已向為
       請求。
   ２、惟查：(一)被告曾分別於92年月11月5 日、92年12月22日
       、93年1 月20日、93年3 月29日分4 次匯款給原告5 萬
       元、2 萬元、5 萬元、2 萬元，此有原告提出之存摺影
       本可證，復為被告所不爭執，固堪信實，惟被告否認有
       協議約定每月匯款5 萬元之情，經核上開匯款金額分別
       為5 萬元、及2 萬元各2 次，並非原告所稱每月均匯5
       萬元，且原告復不能舉證證明確有協議之事，自非可遽
       信。退步言之，若以被告最後一次匯款為承認有上開債
       務存在，而中斷時效，則自93年4 月30日被告未依約應
       每月匯款之最後日之翌日即93年5 月1 日以後，原告之
       請求權重新起算，至95年5 月1 日屆滿2 年時，其請求
       權亦已罹於時效消滅。(二)原告主張其於94年4 月向被告
       詢問為何中斷匯款，被告之夫電話中稱全部尾款要以20
       萬元解決乙節，，因非對被告本人請求，尚難認已有中
       斷之效力，退步言之，縱認有向被告為請求，惟原告並
       未於為該次請求後之6 個月內對被告起訴，依民法第13
       0 條之規定，亦視為不中斷。(三)原告主張被告曾和原告
       約定於94年6 月14日對帳，並委任陸正康律師處理乙節
       ，固據提出之陸正康律師函乙件為證，固可認為原告早
       於94年6 月14日前已向被告為請求之事實，惟原告並未
       能舉證證明其有於94年6 月14日之後6 個月內對被告為
       起訴之中斷時效之行為，則依民法第130 條規定，亦視
       為不中斷。
   ３、因此，本件原告於提起本件訴訟前6 個月內並無對被告
       為任何有效中斷時效之請求，原告所稱時效有中斷云云
       ，即非可採。
（五）有關被告尚欠原告若干款項乙節，因被告抗辯原告之請求
      權已罹於2 年短期時效而消滅，此抗辯經本院認為可採，
      則有關被告尚欠原告之金額若干？即無再予審認之必要，
      附予敘明。
（六）綜上，本件原告對加之上開款項請求權因罹於時效而消滅
      ，被告主張時效抗辯，拒絕給付，即非無據。從而，原告
      訴請被告給付937,083 元，及自支付命令送達翌日即95年
      9 月28日起至清償日止按年息5%計算之利息，為無理由，
      應予駁回。
四、原告陳明願供擔保，聲請宣告假執行，因訴經駁回，其假執
    行之聲請，已失所依，應併予駁回。
五、本案事證已臻明確，兩造其餘主張陳述及所提之證據，已於
    本院所為前述判斷不生影響，爰不再逐一論列，附此敘明。
六、按「法院為終局判決時，應依職權為訴訟費用之裁判。」民
    事訴訟法第87條第1 項定有明文。經查本件原告所支付之訴
    訟費用為第一審裁判費10,240元（含支付命令費1,000 元及
    補繳裁判費9,240 元），有繳費收據在卷可憑，應由敗訴之
    原告自行負擔，爰諭知訴訟費用之負擔如主文第2 項所示。
七、據上論結，本件原告之訴為無理由，依民事訴訟法第78條判
    決如主文。
中    華    民    國    97    年    4     月    30    日
                  民事第一庭  法  官  洪舜帆
以上正本證明與原本無異。
如對本判決上訴，應於判決送達後20日內向本院提出上訴狀。
中    華    民    國    97    年    6     月    9     日
                              書記官  李明章


司法院資訊處製作；財團法人民間司法改革基金會備份。
